【裁判字號】    88,易,4326
【裁判日期】    890621
【裁判案由】    恐嚇取財等
【裁判全文】
臺灣板橋地方法院刑事判決                         八十八年度易字第四三二六?
    公  訴  人  臺灣板橋地方法院檢察署檢察官
    被      告  壬○○
                乙○○
                甲○○
右列被告因竊盜等案件，經檢察官提起公訴（八十八年度偵字第五一八七號），本院
判決如左：
    主  文
壬○○共同連續於夜間侵入有人居住之建築物竊盜，處有期徒刑貳年。又共同意圖為
自己不法之所有，以恐嚇使人將本人之物交付，未遂，處有期徒刑陸月。應執行有期
徒刑貳年肆月。
乙○○共同意圖為自己不法之所有，以恐嚇使人將本人之物交付，未遂，累犯，處有
期徒刑捌月。
甲○○無罪。
    事  實
一、壬○○曾於民國八十四年間因犯詐欺罪，經本院於八十四年七月六日判處有期徒
    刑六月確定，復於八十四年間因犯違反麻醉藥品管理條例、詐欺及偽造有價證券
    等罪，經臺灣高等法院於八十五年二月十五日判處有期徒刑五年二月確定，嗣於
    八十五年七月二十九日更定執行刑，應執行有期徒刑五年八月確定，八十七年三
    月三日經假釋付保護管束，指揮書執畢日期為八十九年十月三十日（非累犯），
    詎仍不知悔改，於假釋期間之（一）與蔡坤明（另併由本院審理）共同基於意圖
    為自己不法所有之概括犯意聯絡，先於附表編號一所示之時、地，由壬○○駕駛
    車號ＧＰ─九四三九號自用小客車搭載蔡坤明並在外把風，由蔡坤明下手竊取卓
    維通所有如附表編號一所竊財物欄所示之財物。復於附表編號二所示之時、地，
    由壬○○把風，蔡坤明以前開竊得之彰化銀行提款卡及密碼，以不正方法由自動
    提款機盜領新臺幣（下同）一萬二千元後，二人各朋分六千元花用。另壬○○承
    前竊盜之概括犯意，於附表編號三所示之時、地，以己所有經改造之貨車鑰匙一
    把（業已棄失），竊取丙○○所有如附表編號三所示之機車一部及皮手套一雙。
    復與蔡坤明承前之共同竊盜之概括犯意聯絡，以同編號一之行為分擔，分別於附
    表編號四、五、六、八、九、十所示之時、地，連續竊取如附表所竊財物欄所示
    之財物。二人並承前開盜領之概括犯意，於附表編號七所示之時、地，以所竊得
    附表編號六所示戊○○所有之世華銀行金融卡，以同於編號二之行為分擔，共同
    以不正方法由自動提款機設備盜領四千元（詳細之犯罪時間、地點、手段、被害
    人及所得財物如附表所載）。又壬○○及蔡坤明二人於竊得附表編號五之丁○○
    所有車號ＨＸ─三九八二號自用小客車後，二人另行起意，與乙○○（曾於八十
    二年間因違反麻醉藥品管理條例及恐嚇等罪，於八十三年八月十八日經本院裁定
    應執行有期徒刑六月確定，嗣八十五年四月八日易科罰金執行完畢）共同基於為
    自己不法所有之犯意聯絡，由壬○○於八十八年二月十六日上午九時許，打電話
    至丁○○家中，向丁○○嚇稱須拿出五萬元贖回車號ＨＸ─三九八二號自用小客
    車，否則將拆卸該部汽車，致丁○○心生畏懼，經討價降為二萬七千元，並約定
    贖車交款地點為臺北縣鶯歌鎮○○路臺北監獄前，嗣於同日下午三時四十五分許
    ，乙○○以電話聯絡不知情之友人甲○○，由甲○○駕駛其所有車號ＧＴ─七０
    七三號小客車搭載乙○○前往上址，壬○○則搭載由蔡坤明駕駛乙○○所有車號
    ＦＬ－０八四三號自小客車跟監在後，同日下午四時許，在臺北監獄前，因經被
    害人丁○○報警，為埋伏之警員攔截未獲而逃逸，致未得逞。嗣於同日下午五時
    許，循線查獲甲○○，再依其所供查獲乙○○，同年二月二十三日十時許，又於
    臺北縣鶯歌鎮○○路六七號前，查獲壬○○。
二、案經臺北縣警察局三峽分局移送臺灣板橋地方法院檢察署檢察官偵查起訴。
    理  由
壹、被告壬○○、乙○○部分：
一、右揭犯罪事實，業據被告壬○○迭於偵審中坦承不諱，核與被害人卓維通、丙○○、辛○○、丁○○、戊○○、癸○○、己○○及庚○○於警訊中指述之情節相
    符，復有贓物認領保管收據八紙附卷可按。被告乙○○則矢口否認有何恐嚇取財
    犯行，辯稱：伊係受壬○○之託前往取款，不知壬○○向丁○○恐嚇取財情事云
    云。但查，被告乙○○於前揭時地出面取款時，已經被告壬○○告知係向丁○○
    恐嚇取款之事實，業據被告壬○○供稱：「乙○○知道我向丁○○要索二萬七千
    元..... 當天我與乙○○商議，乙○○出面拿二萬七千元，但他說白色喜美車子
    怕被認出，他可請他朋友叫甲○○開車來載他，把他的白色三陽車子交給我，我
    就跟著甲○○所開車子後面，所以恐嚇取財只有我與乙○○知道」、「我有告訴
    乙○○說拿一包東西，裡面是丁○○車子的鑰匙，要乙○○取款二萬七千元，之
    前我有告訴他恐嚇丁○○交付款項之事」等語（見本院八十九年五月二十九日訊
    問筆錄、同年六月七日審理筆錄），核與共同被告甲○○迭於警訊及本院調查時
    供稱：「乙○○上車後便告知我，他的朋友要他代拿東西去換一萬五千元，他說
    他朋友不方便」等語（見偵查卷第十頁背面、本院八十九年一月五日訊問筆錄）
    之情節相符，而所謂「朋友」者，係指壬○○，復為被告乙○○所自承，雖上述
    取款之金額微有出入，惟無礙於被告乙○○知悉恐嚇取財一事，其猶出面取款，
    自無解於恐嚇取財犯行，其空言否認，顯係卸責之詞，不足採信。本件事證明確
    ，被告壬○○、乙○○之犯行，均堪認定，自應依法論科。
二、按大樓與其地下室停車場，由於使用目的不同，建物構造形體因而有別，兩者各
    專有其出入口，以分別人車之進出，且地下室停車場可獨立出售或出租與居住大
    樓以外之第三人所有或使用、收益，可見大樓與其地下室停車場為可區分之獨立
    建築物，如該地下室停車場為有人看管者，夜間侵入行竊得財，係犯刑法第三百
    二十一條第一項第一款之夜間侵入有人居住之建築物竊盜罪（臺灣高等法院暨所
    屬法院八十一年法律座談會提案刑事類第三九號參照）。核被告壬○○、乙○○
    二人所為，均係犯刑法第三百四十六條第三項、第一項恐嚇取財罪外，被告壬○○另犯有刑法第三百二十一條第一項第一款之夜間侵入有人居住之建築物竊盜罪
    （附表編號九、一、三、四、五、六、八、十論以一罪）及第三百三十九條之二
    第一項以不正方法由自動付款設備取得財物罪（附表編號二、七）。被告壬○○
    與蔡坤明間所犯竊盜（附表編號一、四、五、六、八、九、十）、以不正方法取
    財、恐嚇取財等犯行；渠二人與被告乙○○間，所犯恐嚇取財犯行，有犯意聯絡
    及行為分擔，皆為共同正犯。被告壬○○、乙○○二人著手於恐嚇取財行為之實
    行，因被害人報警而不遂，為障礙未遂，並依同法第二十六條前段之規定減輕其
    刑。又被告壬○○先後多次竊盜、二次以不正方法取財犯行，時間緊接，所犯構
    成要件亦皆復相同，顯均係基於概括犯意為之，應分別依連續犯之規定論以夜間
    侵入有人居住之建築物竊盜、以不正方法取財一罪，並各依法加重其刑。公訴人
    認被告壬○○於附表編號九行竊部分，係犯同法第三百二十條第一項之普通竊盜
    罪，顯有誤會，起訴法條應予變更。再被告壬○○所犯上開竊盜與以不正方法取
    財罪間，有方法結果之牽連關係，應依牽連犯規定，從一重之夜間侵入有人居住
    之建築物竊盜處斷：又所犯夜間侵入有人居住之建築物竊盜罪與恐嚇取財罪間，
    犯意各別，行為互殊，應予分論併罰。公訴人認被告壬○○所犯上開竊盜與恐嚇
    取財二罪間，有方法結果之牽連關係且其前於八十四年間曾犯詐欺罪，經臺灣板
    橋地方法院判處有期徒刑六月，於八十五年一月三十一日執行完畢，再犯本件有
    期徒刑以上之罪，為累犯云云，惟被告壬○○前有如事實欄所載論罪科刑並經更
    定其執行刑情形，有臺灣高等法院檢察署刑案紀錄簡覆表附卷可按，其於假釋期
    間再涉本件犯行，自不構成累犯（最高法院四十七年度臺抗字第二號判例參照）
    ，公訴人亦有誤會，附此敘明。第查被告乙○○前曾有如事實欄所載之論罪科刑
    執行情形，亦有臺灣高等法院檢察署刑案紀錄簡覆表在卷可憑，其於五年內再犯
    本件有期徒刑以上之罪，為累犯，應與上開未遂減輕事由先加後減之。爰審酌被
    告壬○○、乙○○二人素行、品行欠佳，正值年青，不思力作，渠等犯罪之動機
    、目的、手段暨所生社會治安危害，被告壬○○犯後坦白承認，態度尚稱良好，
    被告乙○○飾詞圖卸，足見其了無悔意等一切情狀，分別量處如主文所示之刑，
    被告壬○○並定其應執行之刑，以資懲儆。
貳、被告甲○○部分：
一、公訴意旨以：被告甲○○與壬○○、乙○○、蔡坤明，基於共同恐嚇取財之犯意
    聯絡，於前揭時地，由甲○○駕駛其所有車號ＧＴ─七０七三號小客車搭載余鴻
    前往取款時，因經被害人丁○○報警，為埋伏之警員攔截未獲逃逸，致未得逞，
    因認被告甲○○亦涉有刑法第三百四十六條第三項、第一項之恐嚇取財未遂犯行
    云云，係以共同被告壬○○之供述為唯一論罪依據。訊據被告甲○○堅詞否認有
    何恐嚇取財犯行，辯稱：伊係應被告乙○○以還物予友人為由，要求伊駕車前往
    ，伊不認識壬○○，且不知恐嚇取財乙情等語。
二、按犯罪事實應依證據認定之，無證據不得推定其犯罪事實；不能證明被告犯罪者
    ，應諭知無罪之判決，刑事訴訟法第一百五十四條、第三百零一條第一項前段定
    有明文。所謂認定犯罪事實之證據，係指足以認定被告確有犯罪行為之積極證據
    而言，該項證據自須適合於被告犯罪事實認定，始得採為斷罪資料。又共同被告
    不利於己之陳述，固得採為其他共同被告犯罪之證據，惟此項不利之陳述，須無
    瑕疵可指，而就其他方面調查，又與事實相符，始得採為其他共同被告犯罪事實
    之認定，自難專憑此項供述，為其他共同被告犯罪事實之認定（最高法院二十九
    年度上字第三一０五號、三十一年上字第二四二三號、四十六年臺上字第四一九
    號判例意旨參照）。
三、經查，共同被告壬○○固於偵查中供稱：「蔡坤明叫甲○○去拿錢，甲○○又叫
    乙○○跟著去拿錢..... 」等語（見偵查卷第五十六頁背面），惟於本院調查時
    改稱：「..... 事實上是我叫乙○○去拿錢，乙○○又叫甲○○跟著去..... 」
    等語（見本院八十九年五月二十九日訊問筆錄），其先後陳述不一，自具瑕疵，
    已難憑採，即被告甲○○與共同被告壬○○素不相識，而係被告甲○○應共同被
    告乙○○之要求，以返還物品予友人始駕車會同前往，並不知恐嚇被害人丁○○
    取款等情，業據共同被告壬○○、乙○○二人致供陳在卷（見本院八十八年十二
    月二十二日、八十九年一月五日、八十九年五月十七日、二十九日訊問筆錄、八
    十九年六月七日審判筆錄），亦核與被告甲○○所辯悉相符合，足見被告甲○○
    確屬不知恐嚇取財情事，上開所辯，應堪採信。
四、依上所述，自不能徒憑共同被告壬○○瑕疵且與事實不符之陳述，遽以恐嚇取財
    罪責相繩，公訴人所舉之證據不適於被告犯罪事實之認定，此外，復查無其他證
    據足證被告甲○○確有公訴人所指之恐嚇取財犯行，既不能證明被告犯罪，揆諸
    前開判例意旨及說明，自應為無罪之諭知。
據上論斷，應依刑事訴訟法第二百九十九條第一項前段、第三百條、第三百零一條第
一項，刑法第二十八條、第五十六條、刑法第三百二十一條第一項第一款、第三百三
十九條之二第一項、第三百四十六條第三項、第一項、第二十六條前段、第四十七條
、第五十五條、第五十一條第五款，罰金罰鍰提高標準條例第一條前段，判決如主文
。
本案經檢察官吳宗光到庭執行職務。
中      華      民      國      八十九    年    六      月    二十一    日
                                  臺灣板橋地方法院刑事第六庭
                                          法  官  彭  松  江
右正本證明與原本無異。
如不服本判決，應於判決送達後十日內，向本院提出上訴狀。
                                          書記官  陳  福  記
中      華      民      國      八十九    年    六      月    二十三    日
附錄本案論罪科刑法條全文：
刑法第三百二十條：
  意圖為自己或第三人不法之所有，而竊取他人之動產者，為竊盜罪，處五年以下有
期徒刑、拘役或五百元以下罰金。
  意圖為自己或第三人不法之利益，而竊佔他人之不動產者，依前項之規定處斷。
  前二項之未遂犯罰之。
刑法第三百二十一條：
  犯竊盜罪而有左列情形之一者，處六月以上五年以下有期徒刑：
一、於夜間侵入住宅或有人居住之建築物、船艦或隱匿其內而犯之者。
二、毀越門扇、牆垣或其他安全設備而犯之者。
三、攜帶兇器而犯之者。
四、結夥三人以上而犯之者。
五、乘火災、水災或其他災害之際而犯之者。
六、在車站或埠頭而犯之者。
  前項之未遂犯罰之。
刑法第三百三十九條之二：
  意圖為自己或第三人不法之所有，以不正方法由自動付款設備取得他人之物者，處
三年以下有期徒刑、拘役或一萬元以下罰金。
  以前項方法得財產上不法之利益或使第三人得之者，亦同。
刑法第三百四十六條：
  意圖為自己或第三人不法之所有，以恐嚇使人將本人或第三人之物交付者，處六月
以上五年以下有期徒刑，得併科一千元以下罰金。
  以前項方法得財產上不法之利益，或使第三人得之者，亦同。
  前二項之未遂犯罰之。
附表：
┌─┬─────┬─────┬────────┬─┬───────┬───
│  │          │          │                │  │              │
│編│犯罪時間  │犯罪地點  │ 犯罪手段       │被│所竊財物      │備  註
│號│          │          │                │害│              │
│  │          │          │                │人│              │
│  │          │          │                │  │              │
├─┼─────┼─────┼────────┼─┼───────┼───
│  │八十七年  │桃園市中埔│由壬○○把風，蔡│卓│信用卡三張、  │信用卡
│一│十二月六  │一街三四二│坤明進入V二-八四│維│提款卡三張、  │碼通知
│  │日凌晨四  │號夜間無人│七二號自小客車內│通│存摺五本、彰  │業經被
│  │時許      │看守之停車│行竊            │  │銀信用卡密碼  │人領回
│  │          │場        │                │  │通知函一張    │
├─┼─────┼─────┼────────┼─┼───────┼───
│二│同右日上  │桃園縣八德│壬○○把風，蔡坤│同│              │
│  │午六時許  │市○○路郵│明持竊得編號一之│右│              │
│  │          │局自動提款│彰銀提款卡盜領一│  │              │
│  │          │機        │萬二千元後，二人│  │              │
│  │          │          │朋分各六千元花用│  │              │
│  │          │          │                │  │              │
├─┼─────┼─────┼────────┼─┼───────┼───
│三│八十八年  │臺北縣鶯歌│由壬○○一人以改│林│ＭＣＲ－０九  │改造之
│  │一月二十  │鎮○○路二│造之貨車鑰匙一把│杏│三號重型機車  │匙一把
│  │七日上午  │三之一號前│竊取            │蓮│一部、黑色皮  │棄失，
│  │六時許    │          │                │  │手套一雙      │竊財物
│  │（起訴書  │          │                │  │              │經被害
│  │誤載為九  │          │                │  │              │領回
│  │時許）    │          │                │  │              │
├─┼─────┼─────┼────────┼─┼───────┼───
│四│八十八年  │桃園市大興│壬○○把風，蔡坤│黃│現金六十元、  │汽車駕
│  │二月十一  │路一九二巷│明砸毀自小客車玻│魁│汽車駕照一枚  │經被害
│  │日凌晨零  │路旁      │璃入內行竊      │鈞│              │領回
│  │時許（起  │          │（毀損未據告訴）│  │              │
│  │訴書誤載  │          │                │  │              │
│  │為六時許  │          │                │  │              │
│  │）        │          │                │  │              │
├─┼─────┼─────┼────────┼─┼───────┼───
│五│八十八年  │臺北縣三峽│壬○○把風，蔡坤│秦│ＨＸ－三九八  │二張支
│  │二月十六  │鎮○○路一│明趁被害人不注意│添│二自小客車一  │（三峽
│  │日凌晨四  │三五號前  │，將車輛開走，並│根│部、支票四張  │會票號
│  │時許（起  │          │藏置於鶯歌鎮鳳吉│  │（三峽農會票號│Ｈ０５
│  │訴書誤載  │          │一街空地        │  │ＣＨ０５８４７│４７３
││為三時許  │          │                │  │３８、ＣＨ０５│、ＣＨ
│  │）        │          │                │  │７８０６７、台│５７８
│  │          │          │                │  │北國際商銀樹林│６７）
│  │          │          │                │  │分行ＱＣ６３９│行動電
│  │          │          │                │  │３０１６、華南│話一支
│  │          │          │                │  │銀行三峽分行Ｓ│及ＨＸ
│  │          │          │                │  │Ｂ７１８６９５│三九八
│  │          │          │                │  │３）、現金二千│自小客
│  │          │          │                │  │五百元、行動電│經被害
│  │          │          │                │  │話一支  汽機車│領回
│  │          │          │                │  │證件          │
├─┼─────┼─────┼────────┼─┼───────┼───
│六│八十八年  │臺北縣八里│壬○○把風，蔡坤│高│世華銀行金融  │世華銀
│  │二月十七  │鄉華峰新村│明進入ＪＣ－三八│毓│卡二張、信用  │金融卡
│  │日上午十  │四六號夜間│七二號自小客車內│均│卡一張、機車  │板橋中
│  │時許（起  │無人看守之│行竊            │  │駕照一張、存  │醫院掛
│  │訴書誤為  │停車場    │                │  │摺一本、板橋  │證各一
│  │十三時許  │          │                │  │中興醫院掛號  │經被害
│  │）        │          │                │  │證一張        │領回
│  │          │          │                │  │              │
├─┼─────┼─────┼────────┼─┼───────┼───
│七│八十八年  │淡水第一信│壬○○把風，蔡坤│同│              │
│  │二月十七  │用合作社淡│明以竊得編號六之│右│              │
│  │日下午三  │水分社自動│世華銀行金融卡盜│  │              │
│  │時許      │提款機    │領四千元，朋分花│  │              │
│  │          │          │用              │  │              │
├─┼─────┼─────┼────────┼─┼───────┼───
│八│八十八年  │臺北縣鶯歌│壬○○把風，蔡坤│鄭│女用黑色手提包│渣打銀
│  │二月十八  │鎮○○○路│明侵入屋內行竊（│月│一只（內有皮夾│信用卡
│  │日上午十  │二六一號內│侵 入住宅未據告 │娥│一個、現金一萬│電話卡
│  │時許      │          │訴），壬○○朋分│  │八千元、渣打銀│一枚經
│  │          │          │得七千元花用    │  │行信用卡、IC卡│害人領
│  │          │          │                │  │、身分證、電話│
│  │          │          │                │  │卡各一枚      │
│  │          │          │                │  │              │
├─┼─────┼─────┼────────┼─┼───────┼───
│九│八十八年  │桃園縣林口│壬○○把風，蔡坤│陳│大門及車庫遙控│大門及
│  │二月二十  │長庚醫院地│明砸毀Ｖ６－三七│萬│鑰匙各一個、洋│庫遙控
│  │日晚十時  │下室夜間有│三九號自小客車玻│松│酒二瓶、鑰匙一│鑰匙各
│  │許        │人看守之停│璃入內行竊（毀損│  │把、現金二千元│個、鑰
│  │          │車場      │未據告訴）      │  │、先鋒牌音響一│一把業
│  │          │          │                │  │臺            │被害人
│  │          │          │                │  │              │回
├─┼─────┼─────┼────────┼─┼───────┼───
│十│八十八年  │臺北縣土城│壬○○把風，蔡坤│游│駕照一枚、義消│所竊證
│  │二月二十  │市○○路二│明砸毀ＦＮ－一０│煥│服務證一枚、民│均經被
│  │二日凌晨  │段二九０號│九六號自小客車玻│生│進黨證一枚、現│人領回
│  │四時許（  │路旁      │璃入內行竊（毀損│  │金一百元      │
│  │起訴書誤  │          │未據告訴）      │  │              │
│  │載為十時  │          │                │  │              │
│  │許）      │          │                │  │              │
└─┴─────┴─────┴────────┴─┴───────┴───


司法院資訊處製作；財團法人民間司法改革基金會備份。
